【裁判字號】    90,國,10
【裁判日期】    900829
【裁判案由】    損害賠償
【裁判全文】
臺灣雲林地方法院民事判決  九十年度國字第一○號
    原      告  乙○○○
    原      告  丙○○
    被      告  雲林縣元長鄉公所
    法定代理人  甲○○
    訴訟代理人  丁○○
右當事人間請求損害賠償事件，本院判決如左：
    主    文
原告之訴駁回。
訴訟費用由原告負擔。
    事    實
甲、原告方面：
  一、聲明：求為判決被告應給付原告乙○○○新台幣（下同）三十五萬元、原告丙
      ○○二十萬元，及均自起訴狀繕本送達翌日起至清償日止，按週年利率百分之
      五計算之利息。
  二、陳述：
  （一）原告丙○○之父、乙○○○之子許鐘城，於民國（下同）九十年二月十六日
        凌晨，騎乘機車行經雲林縣元長鄉○○村○○道路時，因該處為丁字路，沒
        有安全設備，且原來設置之警告標誌已損壞，尚未予修復，致衝入水溝，人
        受重傷而死亡，到上午八時才為人發現。被害人許鐘城住元長鄉子茂村，離
        出事地點約一、二公里。
  （二）按公有公共設施損壞未修復，為被告疏未注意所致，自應負國家賠償責任，
        原告請求賠償之金額如下：
     1、原告即死者之母乙○○○之扶養費十五萬元。
     2、原告二人之精神慰藉金各二十萬元。
  三、證據：提出戶籍謄本、道路交通事故調查表、拒絕賠償理由書各一件、及現場
      照片二張為證。
乙、被告方面：
  一、聲明：求為判決如主文所示。
  二、陳述：
  （一）本件意外發生地點為元長鄉子茂農地重劃區○○○道路，該重劃區係雲林縣
        政府於六十年間重劃完成，完成時並未規劃設置警告標誌，直到八十九年七
        月二十六日，元長鄉長北村辦公處向被告反應，才在該丁字路口裝設安全方
        向導引標誌，後來該標誌不知何時被竊，因元長鄉長北村辦公處尚未向被告
        反應，所以為及時安裝，但現在已經修復完畢。
  （二）被告受雲林縣政府所委託，保管子茂重劃區○○○路並未有瑕疵，該公共設
        施並無因管理有欠缺情事。
  （三）許鐘城君住於元長鄉○○村○○路，自從子茂村農地重劃完成，其產業道路
        因無大型車輛之危險，距離又較近，成為子茂村三民路居民通往元長鄉市區
        ○○○○道，所以許君行駛該產業道路已經三十年。本件事故之發生，實因
        許君於九十年二月十五日到元長鄉長北村包青府廟，與老人伴喝酒太醉，回
        家時疏於注意所致，與公共設施無關，被告不應負賠償責任。
  三、證據：提出元長鄉長北村辦公處致元長鄉公所簡便行文表、產業道路略圖、包
      青府廟致被告訴訟代理人丁○○感謝狀各一件、及現場照片二張為證（以上均
      為影本）。
    理    由
一、本件原告起訴主張：原告丙○○之父、乙○○○之子許鐘城，於九十年二月十六
    日凌晨，騎乘機車行經雲林縣元長鄉○○村○○道路時，因該處為丁字路，沒有
    安全設備，且原來設置之警告標誌已損壞，致衝入水溝，人受重傷而死亡，該公
    有公共設施損壞未修復，為被告疏未注意所致，為此請求被告負國家賠償責任云
    云。
二、被告則以：其受雲林縣政府所委託，保管子茂重劃區○○○路並未有瑕疵，該公
    共設施並無因管理有欠缺情事。許鐘城君住於元長鄉○○村○○路，行駛該產業
    道路已經三十年。本件事故之發生，實因許君喝酒太醉，回家時疏於注意所致，
    與公共設施無關，被告不應負賠償責任等語，資為抗辯。
三、原告主張許鐘城於元長鄉○○村○○道路發生意外之事實，固據其提出與所述相
    符之戶籍謄本、道路交通事故調查表、拒絕賠償理由書各一件、及現場照片二張
    為證，應堪信為真實。
四、然查國家賠償法第三條第一項規定：「公有公共設施因設置或管理有欠缺，致人
    民生命、身體或財產受損害者，國家應負損害賠償責任」。其構成要件必須公有
    公共設施因設置或管理客觀上有欠缺，而且此項欠缺與人民發生之損害間有相當
    因果關係，因此本件所應審就者厥為，被告就前開子茂農地重劃區○○道路之設
    置或管理有無缺失？若有缺失，其與許鐘城發生意外死亡間，有無相當因果關係
    存在？
五、查本件肇事地點為元長鄉子茂農地重劃區○○○○道路，被告辯稱該處原來並無
    設置丁字路口警告標誌，直到八十九年七月二十六日，元長鄉長北村辦公處向被
    告反應，才在該丁字路口裝設安全方向導引標誌乙節，據其提出元長鄉長北村辦
    公處致元長鄉公所簡便行文表、產業道路略圖附卷可稽，而一般產業道路只是供
    當地人民生產運輸之用，通常路面不大，車輛流量也較小，是否必需如省道、縣
    道、或鄉鎮道路一般，依相關規定設置道路交通標誌、標線、號誌等，已不無疑
    義。退一步言，被告既負責管理該子茂農地重劃區○○○○道路，也因人民反應
    ，於該丁字路口設置安全方向導引標誌，應負責經常維護該標誌，使其保持清晰
    完整及有效性能，卻於該標誌失落後，未及時修復，而認為被告有缺失。然上述
    安全方向導引標誌，無非提醒不熟悉當地路況之行人，注意該處為丁字路之作用
    ，而就本件意外以觀，許鐘城君即住於元長鄉子茂村三民四十三號，依其設籍資
    料顯示，五十一年六月十三日服兵役遷出，服兵役期滿五十三年六月二十二日遷
    入，七十年十二月二十八日由臺北市○○區○○街二十四巷十二號遷入，八十七
    年九月八日遷出台南市安南區○○○街一○五巷六弄一號，此有戶籍謄本記載可
    據，其居住當地數十年，況許君住處，距該發生事故地點只一、二公里等情，復
    為原告所是認，可見許君對於當地之路況環境均相當熟悉，不致因道路標誌缺失
    ，即不知何去何從，可見其之所以發生本件意外，應純係個人因素造成，與道路
    標誌缺失之間，並無相當因果關係存在，被告所辯，應可採信。
六、本件意外事故，既與道路標誌缺失之間，並無相當因果關係存在，即與國家賠償
    之要件不符，原告請求被告損害賠償，為無理由，應予駁回。
七、據上論結，本件原告之訴為無理由，依民事訴訟法第七十八條、第八十五條第一
    項前段，判決如主文。
中      華      民      國    九十      年      八      月    二十九    日
                                        臺灣雲林地方法院民事庭
~B法      官  蕭守田
右為正本係照原本作成
如對本判決上訴須於判決送達後二十日內向本院提出上訴狀。（須附繕本）
中      華      民      國    九十      年      八      月    二十九    日
~B法院書記官  張義雄


司法院資訊處製作；財團法人民間司法改革基金會備份。
